臺灣高雄地方法院民事判決　九十年度訴字第三○四一號
　　原　　　告　丙○○
　　被　　　告　乙○○
　　訴訟代理人　甲○
右當事人間因殺人未遂案件，原告於刑事訴訟程序附帶提起民事訴訟，請求侵權行為
損害賠償事件，經本院刑事庭裁定移送，本院判決如左：
被告應給付原告新台幣參佰柒拾玖萬參仟零捌拾壹元，及自民國八十九年二月二十五
日起至清償日止，按年息百分之五計算之利息。
原告其餘之訴駁回。
訴訟費用由被告負擔五分之四，餘由原告負擔。
本判決第一項於原告以新台幣壹佰貳拾陸萬伍仟元供擔保後得假執行；但被告如於假
執行程序實施前，以新台幣參佰柒拾玖萬參仟零捌拾壹元為原告預供擔保後，得免為
假執行。
原告其餘假執行之聲請駁回。
甲、原告方面：
　一、聲明：
　　(一)被告應給付原告新台幣（下同）四百七十九萬三千九百零一元，及自起訴狀繕
　　　本送達被告翌日起至清償日止，按年利率百分之五計算之利息。
　　(二)願供擔保，請准宣告假執行。
　二、陳述：
　　(一)緣民國八十八年一月四日凌晨六時三十分許，原告與前所任職公司同事數人一
　　　同相約前往中華路與六合路口之錢櫃ＫＴＶ唱歌，原告甫至該處後隨即下樓買
　　　煙，至樓下後並遇一同相約唱歌而遲到之友人，原告告知友人包廂後，正欲前
　　　往買煙之際，因友人不慎與被告及一名不詳姓名者發生擦撞，而當時被告與該
　　　不詳姓名者因曾飲酒之故，於一時衝動下遂與原告之友發生推擠，原告見狀旋
　　　即上樓至包廂找同事下樓勸架，原告同事五、六人至樓下勸架，卻遭被告及該
　　　不詳姓名者誤為尋釁，雙方扭打，原告害怕遂躲至門口觀望，混亂中，原告見
　　　被告及該不詳姓名者，似乎持手槍追打原告之友，原告心覺恐慌遂準備搭計程
　　　車離開，詎適時，忽有一人持選舉用之旗杆走近原告，並喝令原告跪下，否則
　　　開槍，原告受其恐嚇心生畏懼，遂聽命下跪，惟該人竟持手中之選舉用旗杆狠
　　　敲原告頭部，隨後包括被告在內為數眾多之人亦將原告團團圍住，共同踢打原
　　　告頭部暨身體要害多處，造成嚴重受傷，該時原告之友皆已逃離現場。原告遭
　　　嚴重毆打而奄奄一息時，卻另見被告之友人駕駛私家轎車駛至ＫＴＶ門口後參
　　　予圍毆，以鞋尖猛踢原告頭部要害，導致原告左眼失明。
　　(二)被告不法侵害原告身體，致原告受有左眼喪失視覺損害，遭受終生殘廢之苦，
　　　原告自得依民法第一百八十四條第一項前段、第一百九十三條第一項及第一百
　　　九十五條第一項之規定賠償原告損害共計四百七十九萬三千九百零一元，詳如
　　　後述：
　　(1)醫療費用：共支出六萬七千七百三十元，該部分雖由健保局支付，然此係原告
　　　平日繳納健保保險費之代價，故無礙於原告得向被告請求損害賠償之權利。
　　(2)減少勞動能力部分：二百七十二萬六千一百七十一元。
　　　原告因被告侵權行為受有一目失明之傷害，依勞工保險殘廢給付標準表所示準
　　　則，一目失明者，屬殘障第八級，喪失勞動能力程度為百分之六十一點五二，
　　　再者，原告受傷時未滿二十歲（出生日期為六十八年三月二十四日），依勞動
　　　基準法規定，算至一般勞工年滿六十歲，原告尚得工作之期限為四十年又七十
　　　八天。為此，原告出事前任職於興興餐廳，屬勞工，且原告並已投保勞工保險
　　　，故依勞工保險殘廢給付標準表所列之殘障標準，計算原告尚得工作期間所減
　　　少之勞動能力損失，即每月薪資為一萬六千五百元，從而，原告得請求減少勞
　　　動能力損失為二百七十二萬六千一百七十一元。
　　(3)精神慰藉金：二百萬元
　　　按被告集合不知名之眾多人，並持槍枝及旗杆等凶器嚴毆、踢打原告之頭部及
　　　身體多處要害，雖原告受傷後即刻進行治療，並無遲延就醫之情形，然在醫療
　　　單位全心全意照顧下，原告之左眼仍完全喪失視覺，並遺留有頭痛之後遺症，
　　　再者，原告受傷時未滿二十歲，正值少年，本有無限遠景，然其受有一目失明
　　　之傷害後，不僅使其原有工作能力喪失大半，且日後就其就業亦有莫大立即之
　　　傷害，前途堪慮，末者，原告因僅存一眼視力，故其行動因視力欠佳而受重大
　　　影響，此種情形在視野不明之夜間尤然。原告受此莫名傷害，不僅對其身體健
　　　康、事業前途，有立即且明顯之傷害，其心理亦因身體突遭重大變故而受有影
　　　響，且對其日後求學及婚姻均有無可磨滅之傷害。職是，審酌原告正值少年，
　　　身體受傷多處左眼失明，已成終生殘疾，肉體、精神均受極大痛苦及不便，並
　　　斟酌被告之侵害行為係出於故意等一切情狀而請求二百萬元之精神慰藉金。
　三、證據：提出高雄榮民總醫院診斷證明書、勞工保險殘廢給付標準表、各殘廢等
　　　級喪失或減少勞動能力比率表、勞工保險卡、醫療費用明細表十紙、工作證明
　　　書、原告戶籍謄本及學歷證明等各一件為證。
乙、被告方面：
　一、聲明：請求駁回原告之訴；如受不利判決，願供擔保請准宣告免為假執行。
　二、陳述：並未毆打原告，現刑事判決上訴最高法院中，尚未確定，不需賠償，被
　　　　　　告現在人在台北幫人送貨，月薪大約二萬多元，事故發生時，被告在小
　　　　　　吃店幫忙，月薪大約二萬多元，被告尚未結婚，初中畢業。
丙、本院依職權調閱兩造財產歸戶查詢清單及八十九年度綜合所得稅各類所得資料清
　　單及台灣高等法院高雄分院九十年度上訴字第一五０七號歷審刑事卷證。
　　理　　　由
一、原告起訴主張：被告於八十八年一月四日凌晨六時三十分許，偕同友人在高雄市
　　前金區○○○路與六合路口「錢櫃ＫＴＶ」唱歌飲酒完畢離去時，因被告等一行
　　人中其中一人，與原告同行之友人等多人在門口發生擦撞推擠，雙方遂起爭執，
　　雙方其中數人互毆，原告則在旁觀看，被告見原告正欲搭計程車離去之際，竟與
　　同行之不詳名者，先喝令原告跪下後，四人便圍住原告並由其中一人持旗桿、其
　　他人則分別以拳、腳聯手毆打原告之頭部並擊中眼睛，致其受有左眼失明之重傷
　　害，為此依侵權行為之規定訴請被告賠償醫療費用、減少勞動能力之損失及精神
　　慰藉金等，總計如訴之聲明所示之金額。被告則以：並未毆打原告不需負責，被
　　告月薪僅為二萬元，請求駁回原告之訴等語，資為抗辯。
二、經查，被告於八十八年一月四日凌晨六時三十分許，偕同友人黃振傑、張哲勝（
　　以上二人係警員）、年籍及基本資料不詳之女子黃國玲、綽號「阿源」、「賢仔
　　」及「進仔」之成年男子等七人，在高雄市前金區○○○路與六合路口「錢櫃Ｋ
　　ＴＶ」唱歌飲酒完畢離去時，因被告等一行人中其中一人，與原告同行之友人沈
　　子健等多人在門口發生擦撞推擠，雙方遂起爭執，與被告同行之數名不詳姓名成
　　年男子即與沈子健及其他同行之不詳姓名年籍之男子數人互毆，原告則在旁觀看
　　，嗣被告見原告正欲搭計程車離去之際，竟認原告係與互毆之對方係同夥者，乃
　　與同行綽號「阿源」、「賢仔」及「進仔」之不詳名成年男子共同基於傷害他人
　　身體之犯意聯絡，先喝令原告跪下後，四人便圍住原告並由其中一人持旗桿、其
　　他人則分別以拳、腳聯手毆打原告之頭部並擊中眼睛，致原告受有左眼眼前房出
　　血合併玻璃體出血、脈絡膜剝離、左眼球血腫無光感，而於八十八年六月一日經
　　高雄榮民總醫院實施手術後摘除左眼球之重傷害之事實，業據原告提出高雄榮民
　　總醫院診斷證明書一份及醫療費用明細表十紙，被告乙○○亦迭次在台灣高等法
　　院高雄分院九十年度上訴字第一五０七號刑事案件偵審程序中坦承確有偕同「阿
　　源」、「進仔」及「賢仔」等三人前往醫院探視原告之事實，倘若被告所辯並未
　　毆打原告之情屬實，衡之常情，被告既與原告素不相識，且原告遭人毆傷乙事可
　　謂係與其毫不相干，被告何須好奇探究原告傷勢情形並偕同友人前往醫院探視？
　　且被告若認有必要澄清伊持有槍枝之嫌疑，應當前往司法機關向警方說明，豈有
　　在原告遭人毆傷住院時，尚親至醫院向與其既不相識又非警察人員之原告說明澄
　　清之理，足見被告所辯顯難採信。參以，本件案發後，發現被告在場之過程，業
　　據原告之父黃清純於該刑事案件之偵查及本院刑事庭審理時證稱：當天打架時有
　　人向警方報案，在案發現場有抄到車牌號碼給警察，後來高雄市政府警察局刑警
　　大隊偵查員張越群查出車主是張哲勝，於是張越群先通知張哲勝，張哲勝再通知
　　被告，後來他們三個人（張越群、張哲勝、被告）一起來跟我談，那二位警員（
　　張哲勝、黃振傑）說，當時他們二人先離開，但被告沒有先走，之後發生何事，
　　他們並不知道。後來伊問被告，被告承認有拿棍子，在談的過程中被告有承認打
　　我兒子，他們有要我叫價，我有開價一百六十萬元，他們說要六十萬元並以分期
　　付款方式和解，我不同意等語（見該刑事案件偵查卷第十九頁及本院八十八年度
　　自字第三五二號卷第五十九、六十頁）。證人張越群亦於該刑事案件本院審理中
　　到庭結證：伊調閱現場錄影帶有看到張哲勝、黃振傑，所以先請他們二人出來說
　　明。伊是經由黃振傑轉述才知道被告有涉案，伊有叫黃振傑請被告出面說明等語
　　（本院八十八年度自字卷第三五二號第一百十五頁及八十九年度自更字第十三號
　　卷第四十七頁訊問筆錄），上開證詞核與被告於檢察官偵查中所述：張越群透過
　　張哲勝等人找到伊等語（偵查卷第十九頁）相符。又查，證人即高雄市政府警察
　　局刑警大隊肅竊組組長羅一奎在刑事案件偵查及本院審理中到庭結證稱：最初是
　　黃振傑、張哲勝請伊出面調解，而原告之父黃清純與伊本為舊識，伊表示如欲調
　　解，必須要瞭解案當時狀況，所以伊才與被告、黃振傑及張哲勝約在高雄市○○
　　路與錦田路口華朗明哥ＫＴＶ了解當天打架之情形，被告有跟伊表示當天他有喝
　　酒，有與另三名朋友發生爭執而打人，當天是在下樓時，在門口打群架，有一、
　　二十人在鬧事，在混亂中被告與三位友人有參與毆打原告，有人拿選舉旗桿，但
　　不知是四人中是何人，被告說他有出手打原告，但他有誠意要與原告和解。伊在
　　現場就打電話給黃清純，黃清純到場後剛開始氣氛很好，以為原告的傷勢很輕微
　　，所以當天商討結論是要請被告找另外三人，一起到醫院談和解，後來瞭解到原
　　告可能眼睛會失明，於是便約在高雄市○○路首席咖啡廳談和解，當時在場之人
　　有許文良、黃清純、黃秋男（郎）、李良海等人，黃秋男是代表被告出面，黃清
　　純提出一百六十萬元之和解條件，之後黃振傑向伊表示被告希望以六十萬元分期
　　給付，黃清純認為對方沒有誠意，所以沒有接受，當天沒有達成和解等語（見偵
　　查卷第三十七頁、本院八十八年度自字第三五二號卷第八十三頁及八十九年度自
　　更字第十三號卷九十年二月二十一日訊問筆錄）。而証人黃清純亦在台灣高等法
　　院高雄分院九十年度上訴字第一五０七號調查中到庭証述：「之前我們也不知道
　　是何人打我兒子，後來羅一奎打電話給我約我到華朗明哥酒店談和解，羅一奎可
　　能知道打我兒子的人是誰，他說他邀打我兒子的人談判，等一下氣氛好一點再叫
　　我過去，當天去的人有被告、黃振傑、張哲勝、羅一奎等人在場，談話的氣氛很
　　好，被告有承認他打我兒子，所以他有向我道歉，他們有要求要去看我兒子，所
　　以我才告訴他們我兒子在大同醫院，隔天他們就去醫院看我兒子，當天在華朗明
　　哥酒店時，氣氛很好，被告很自然的承認他有打我兒子，願意向我道歉，我與黃
　　振傑、張哲勝都有認識，當天沒有談到手槍之事。」、「（之後，是否有另約在
　　首席咖啡廳談和解？）是的，事隔一段時間之後，也是羅一奎約的，當時我兒子
　　的左眼已經摘除，我堅持要提告訴，被告那邊的人透過羅一奎約我去的，代表被
　　告那邊的人有李良海、黃秋男，他們要我開價，後來我提出一百六十萬元的和解
　　條件，當時他們都沒有表示意見，隔一段時間，羅一奎告訴我說對方要一個月五
　　萬元，總共六十萬元和解，但是我不要，後來和解就不了了之」等語。參酌被告
　　亦坦言確曾偕同另三名在場友人前往醫院探視原告等情及前揭證人羅一奎、黃清
　　純所述情節，綜合研判，顯見被告確有於右揭時地參與毆打原告之事實，否則豈
　　會無端與素昧平生之原告道歉、並對原告之父、羅一奎承認有動手毆打原告及要
　　求賠償和解等情事，故原告主張其遭被告等人毆傷之事實，洵屬有據，應堪採信
　　。況且，本院八十九年度自更字第一三號及台灣高等法院高雄分院九十年度上訴
　　字第一五０七號原告自訴被告涉犯殺人未遂案件亦同此認定，並因而判處被告共
　　同傷害人之身體致重傷，處有期徒刑三年八月，此有上開刑事判決及影卷在卷可
　　稽，並經本院調閱上開歷審刑事案卷證查明屬實，是被告猶空言辯稱並未毆打原
　　告云云，自無可信。
三、又查，原告因被告及與其同行之另三名不詳姓名成年男子之共同傷害行為，受有
　　左眼球血腫，入院時左眼視力為無光感，經入院治療後，左眼視力仍為無光感，
　　於八十八年四月一日經眼睛電生理檢查顯示，左眼無反應，無恢復之可能，並於
　　八十八年六月一日手術摘除，此有診斷證明書二份、行政院國軍退除役官兵輔導
　　委員會高雄榮民總醫院病歷資料公務查詢會簽意見表一份附於刑事卷可參，足證
　　原告已因上開傷害行為，致其左眼已達於毀敗之重傷程度等情，並經上開刑事判
　　決認定明確，是原告主張因被告之毆打行為致其左眼因而失明，亦堪信為真實。
四、按故意或過失，不法侵害他人之權利者，負損害賠償責任。不法侵害他人之身體
　　或健康者，對於被害人因此喪失或減少勞動能力或增加生活上之需要時，應負損
　　害賠償責任。不法侵害他人之身體、健康、名譽自由者，被害人雖非財產上之損
　　害，亦得請求賠償相當之金額，民法第一百八十四條第一項前段、第一百九十三
　　條第一項、第一百九十五條第一項分別定有明文。本件原告因被告不法侵害其身
　　體，乃本於侵權行為之法律關係，請求被告賠償醫療費用、減少勞動能力損失及
　　精神慰藉金，自屬有據。茲逐一審酌原告得請求之各項金額如下：
　(一)醫療費部分：
　　原告主張受傷後，在高雄榮民總醫院治療，共花費醫療費用六萬七千七百三十元
　　萬，並提出該醫院診斷證明書、醫療費用明細表及收據等文件為證，然其中八十
　　九年二月十八日編號三所支出之四百元、編號五之三百二十元及編號八之一百元
　　，共計醫療費用收據所列證明書費八百二十元，非屬治療上之必要支出，應該剔
　　除，此外其餘費用應屬治療上所必要。又按全民健康保險給付係加入全民健康保
　　險後始得請求之保險給付，與民法上之損害賠償請求權，性質迥異，非謂獲得全
　　民健康保險醫藥給付後，即不得再向加害人行使民法上之損害賠償請求權，亦有
　　最高法院六十八年台上字第四二號判例要旨足資參照。是此部分原告得請求之醫
　　療費用金額應為六萬六千九百一十元（00000-000=66910）。
　(二)減少勞動能力損失部分：
　　原告因本件被告等人之共同毆打行為受有左眼一目失明之重傷害，業如前述。原
　　告受傷時尚未滿二十歲（六十八年三月二十四日出生，八十八年一月四日發生事
　　故）任職興興餐廳擔任學徒，將來準備成為廚師，係屬勞工，依勞工保險殘廢給
　　付標準表所示準則乃為殘障等級第八級，喪失勞動能力程度為百分之六十一點五
　　二，有診斷證明書、在職證明書、戶籍謄本、勞工保險殘廢給付標準表所示準則
　　及各殘廢等級喪失或減少勞動能力比率表附卷可稽，故原告事故發生時為年十九
　　歲九個月又十天，以一般勞工強制退休年齡六十歲計算，所喪失勞動能力之期間
　　為四十年又七十八天，請求以四十年又七十八天計算喪失勞動能力期間，自屬有
　　據。又原告受傷時之八十八年度每月投保薪資為一萬六千五百元，此有勞工保險
　　卡在卷可證，依據霍夫曼氏計算法（詳如卷附計算表），扣除年息百分之五之期
　　前利息，原告減少勞動能力所受損害額為二百七十二萬六千一百七十一元【計算
　　方式：16500x12x61.52/100＝121810元，（為每年減少之勞動能力之損失金額）
　　；121810/0000000x00000000=0000000（四十年所減少之勞動能力損失）；
　　(121810×78/365)/ 0000000×333333=8677（原告第四十一年七十八天所減少之
　　勞動能力損失）小數點以下四捨五入；合計為0000000+8677=0000000】。是原告
　　請求被告賠償二百七十二萬六千一百七十一元之減少勞動能力損失，即有理由。
　(三)精神慰藉金部分：
　　查原告因被告毆打之侵權行為，受有左眼失明之重傷害，歷經手術醫療過程，身
　　心痛苦，自不待言。又原告為國中畢業，於案發時尚未滿二十歲，擔任廚師學徒
　　，月薪約為一萬六千五百元，名下並無不動產，被告擔任送貨員，月薪約二萬元
　　，名下並無財產，此經本院函查財政部高雄市國稅局調閱兩造之歸戶財產查詢清
　　單及綜合所得稅各類所得資料清單查明屬實，本院審酌兩造身分、經濟地位、及
　　被告僅因與他人間之細故爭執，竟遷怒於同行之原告，且其等殘暴之毆打行為，
　　致原告受到左眼失明之一生難以彌補之重傷害，事故發生迄今歷經數年，被告均
　　尚未與原告達成和解賠償其損失等情狀，本院認原告得請求被告賠償之精神慰藉
　　金以一百萬元為適當，逾此部分請求，尚無理由，應予駁回。
五、綜上所述，原告遭被告毆打，致受有左眼失明之重傷害，從而原告依侵權行為之
　　規定，訴請被告賠償醫藥費用、減少勞動能力之損失及精神慰藉金共計三百七十
　　九萬三千零八十一元（66910+0000000+0000000=0000000），及自本起訴狀送達
　　被告翌日即八十九年二月二十五日起至清償日止，按年息百分之五計算之利息，
　　於法有據，為有理由，應予准許，逾此部分請求，尚屬無據，應予駁回。
六、兩造分別陳明願供擔保，聲請宣告假執行及免為假執行，經核原告勝訴部分，並
　　無不合，爰酌定相當擔保金額分別准許之；至原告敗訴部分，其假執行之聲請，
　　即失所附麗，應併予駁回。
七、本件事證已臻明確，兩造其餘未經援用之攻擊防禦方法，經審酌後，認對本件判
　　決結果不生影響，爰不逐一論駁，附此敘明。
八、結論：原告之訴為一部有理由、一部無理由，依民事訴訟法第七十九條但書、第
　　三百九十條第二項、第三百九十二條，判決如主文。
中　　　華　　　民　　　國　　九十一　　年　　　十二　　月　　　五　　　日
                              臺灣高雄地方法院民事第二庭
~B法　　　官　蘇姿月
右為正本係照原本作成。
如不服本判決，應於送達後廿日內，向本院提出上訴狀並表明上訴理由，如於本
送達前提起上訴者，應於判決送達後十日內補提上訴理由書（須附繕本）。
中　　　華　　　民　　　國　　九十一　　年　　　十二　　月　　　五　　　日
~B法院書記官　歐文政
